臺灣高雄地方法院刑事判決　　　　　　　100年度易字第351號
公　訴　人　臺灣高雄地方法院檢察署檢察官
被　　　告　李佳芬
上列被告因傷害等案件，經檢察官提起公訴（99年度偵字第2515
4 號），本院判決如下：
    主  文
李佳芬犯公然侮辱罪，處拘役壹拾伍日，如易科罰金，以新臺幣
壹仟元折算壹日；又犯傷害罪，處拘役貳拾伍日，如易科罰金，
以新臺幣壹仟元折算壹日。應執行拘役參拾伍日，如易科罰金，
以新臺幣壹仟元折算壹日。
    事  實
一、李佳芬為張惠美之配偶李俊毅之妹，與張惠美係姑嫂關係，
    為4 等親內之旁系姻親，為家庭暴力防治法第3 條第4 款所
    定之家庭成員關係。張惠美為小孩探視問題，與其夫李俊毅
    及李俊毅之妹李佳芬間，屢有齟齬，於民國99年7 月7 日20
    時許，張惠美前往位於高雄市○○區○○路172 巷3 號4 樓
    之2 李俊毅之住處，欲接回兒子外出旅遊，詎李佳芬竟基於
    公然侮辱之犯意，在不特定人得以共見共聞之上開處所之陽
    臺及樓下，接續向張惠美辱罵：「破麻（臺語）」、「肖查
    某（臺語）」、「賤人（臺語）」等語，足以眨損張惠美之
    人格名譽地位；復基於傷害他人身體之犯意，徒手毆打張惠
    美之左臉頰，致其受有左臉部挫傷之傷害。
二、案經張惠美委由高雄市政府警察局鼓山分局報請臺灣高雄地
    方法院檢察署檢察官偵查起訴。
    理  由
壹、證據能力部分：
一、按被告以外之人於偵查中向檢察官所為陳述，除顯有不可信
    之情況者外，得為證據，刑事訴訟法第159 條之1 第2 項定
    有明文。偵查中對被告以外之人所為之偵查筆錄，或被告以
    外之人向檢察官所提之書面陳述，性質上均屬傳聞證據。惟
    現階段刑事訴訟法規定檢察官代表國家偵查犯罪、實施公訴
    ，依法其有訊問被告、證人及鑑定人之權，證人、鑑定人且
    須具結，而實務運作時，檢察官偵查中向被告以外之人所取
    得之陳述，原則上均能遵守法律規定，不致違法取供，其可
    信度極高。職是，被告以外之人前於偵查中已具結而為證述
    ，除反對該項供述得具有證據能力之一方，已釋明「顯有不
    可信之情況」之理由外，不宜即遽指該證人於偵查中之陳述
    不具證據能力。本件證人即告訴人張惠美（下稱告訴人）於
    偵查中以證人身分具結後之陳述，被告未曾提及檢察官在偵
    查時有何不法取供之情形，且未釋明上開供述有顯不可信之
    情況，依前述說明，證人即告訴人於偵查中之證言自具有證
    據能力。
二、按被告以外之人於審判外之言詞或書面陳述，除法律有規定
    者外，不得作為證據，刑事訴訟法第159 條第1 項定有明文
    ；另按被告以外之人於審判外之陳述，雖不符前四條之規定
    ，而經當事人於審判程序同意作為證據，法院審酌該言詞陳
    述或書面陳述作成時之情況，認為適當者，亦得為證據；當
    事人、代理人或辯護人於法院調查證據時，知有第159 條第
    1 項不得為證據之情形，而未於言詞辯論終結前聲明異議者
    ，視為有前項之同意；同法第159 條之5 規定甚明。本院用
    以認定本案事實所憑之被告以外之人於審判外之言詞或書面
    陳述，除上揭證據外，檢察官、被告於審判程序中均未曾聲
    明異議，被告則並同意將之作為證據（本院99年度審易字第
    5342號卷第11頁反面；第12頁），本院復審酌該等言詞或書
    面陳述作成時之情況均屬正常，且與本案相關之待證事實具
    有關連性，認適當作為證據，依前開之規定，認上開陳述均
    具有證據能力，合先敘明。
貳、實體部分：
一、訊據被告李佳芬固坦認其與告訴人張惠美係姑嫂關係，且其
    曾於上揭時、地曾因告訴人來接小孩且辱罵其母而與告訴人
    發生爭執之事實，惟矢口否認有何公然侮辱及傷害犯行，辯
    稱：當天係因告訴人罵其母，其要阻止告訴人罵，才去罵告
    訴人並拍告訴人之肩膀，但已忘記罵什麼，且剛好告訴人回
    頭，才打到告訴人臉頰云云（見本院卷第24頁、第25頁）。
    惟查：
（一）關於被告與告訴人間係姑嫂關係，且被告曾於上揭時、地
      曾因告訴人來接小孩，而與告訴人發生爭執並謾罵告訴人
      ，且當時告訴人並受有左臉部挫傷等情，為被告所供承，
      核與證人即告訴人於偵訊、本院審理時、證人即被告之兄
      李俊毅於警詢時之證詞相符（見本院卷第20頁至第22頁；
      偵卷第5  頁反面、第45頁），復有高雄市立醫院99年度7
      月7 日受理家庭暴力事件驗傷診斷書及被告、告訴人暨其
      夫李俊毅之個人戶籍資料查詢結果各1 份附卷可查（見本
      院卷第33頁至第35頁；偵卷第11頁），是此部分之事實，
      堪以認定。
（二）又查證人即告訴人於本院審理時證謂：「（99年7 月7 日
      晚上8 時有無到被告住處？）有。99年7 月8 日我女兒幼
      稚園要畢業旅行，我6 月中有打手機告訴李俊毅，跟他說
      可以帶親屬，我想帶我小兒子一起去參加，李俊毅答應，
      我跟他說這要交錢，他答應一定要讓我帶小孩去，他也同
      意。99年7 月7 日晚上我就去李俊毅住處帶小孩。（你是
      在樓下等還是到樓上直接去接小孩？）他們住舊公寓四樓
      ，我按門鈴，在樓下等。（被告知道是你按電鈴有何反應
      ？）他在四樓的客廳，講話很大聲，之後他就走到陽台罵
      我說你來帶小孩做什麼，他說你這放ㄤ放子的「肖查某」
      ，常來帶小孩做什麼（均臺語），我不想理會她，之後李
      俊毅就從巷口走進來，我看到李俊毅，我就對著陽臺說妳
      有什麼事情下來講，不要每次看到我就罵我，……李佳芬
      就跟我婆婆走下來，……，李佳芬罵我妳有什麼資格來帶
      小孩，你這個「破麻」，你沒住在這房子多久了，常常要
      找機會要來帶小孩，我就說我有經過你哥哥同意，結果李
      俊毅否認，又推我，我就回稱，你今天要不要讓我帶小孩
      ，就一句話，李佳芬就說不要跟她說那麼多話，我今天就
      是要給她好看，她就打我一巴掌，我就打電話到龍華派出
      所報案，等警察來。（李佳芬站在陽臺罵你時，有無罵很
      大聲？）很大聲。……（被告打你哪裡？）左臉。我有驗
      傷報告。( 她用什麼東西打你？)  用手打我巴掌一下。(
      你被罵內心感覺如何？) ……99年7 月7 日那天我感覺受
      辱，受了委屈。……」等語（見本院卷第19頁至第22頁）
      ，核與證人即告訴人於偵訊時證陳：其於6 月間就已經打
      電話給李俊毅告知其於99年7 月7 日晚上8 時許要去帶小
      兒子，其到現場後按電鈴，被告在家從4 樓陽臺罵其「破
      麻」、「瘋女人」這些，其氣不過，後來李俊毅回來，問
      其在凶什麼，被告還下來罵其「賤人」，還說其有什麼資
      格帶小孩，李俊毅又說不要跟其講，被告再打其一巴掌等
      語相合（見偵卷第45頁），細繹上揭證人即告訴人分別於
      偵訊及本院審理時證詞內容甚為相符一致，慮及其證述若
      非真實，豈能毫無矛盾之處，復考量本件傷害、公然侮辱
      犯行係分別係為3 年以下有期徒刑、拘役以下之罪，而偽
      證罪係為7 年以下有期徒刑之重罪，證人即告訴人要無誣
      陷被告，致使自己身陷偽證罪風險之必要，是其證詞，應
      為可採；再考量被告已自承確有辱罵告訴人乙節（見本院
      卷第25頁），則關於被告於上揭時地以上揭言詞辱罵告訴
      人等情，堪以認定；再者，被告雖辯稱：當天其係為阻止
      告訴人罵其母，才去拍告訴人之肩膀，剛好告訴人回頭，
      才打到告訴人臉頰云云，然衡之常情，被告以拍打告訴人
      肩膀之方式，是否得以阻止告訴人罵其母，已非無疑，再
      觀之告訴人所受「左臉頰挫傷」之傷害，顯非被告拍打告
      訴人肩膀之際，告訴人正巧回頭時所得造成之傷勢，是被
      告上揭辯詞，顯為推諉卸責之詞，足徵其確有毆打被告左
      臉頰之情事。
（三）又按刑法上之公然侮辱罪，祗須侮辱行為足使不特定人或
      多數人得以共見共聞，即行成立。所謂侮辱，係以使人難
      堪為目的，以言語、文字、圖畫或動作表示不屑、輕蔑或
      攻擊之意思，足以對於個人在社會上所保持之人格及地位
      ，達貶損其評價之程度即屬之；而是否符合侮辱之判斷，
      應顧及行為人之年齡、教育程度、職業與被害人之關係及
      社會整體之價值觀等情狀。本件被告以「破麻（臺語）」
      、「肖查某（臺語）」、「賤人（臺語）」等語辱罵告訴
      人，在社會通念及口語意義上，係對他人人格之貶損辱詞
      ，及對他人道德負面評價，足以令人感到難堪、不快，被
      告對告訴人陳述該等言詞，自足以減損告訴人之人格名譽
      ；又本件發生地點係在李俊毅之住所陽臺及樓下，臨接住
      戶出入之公眾巷道乙節，為被告所不爭執，並經證人即告
      訴人於本院審理時證陳確實（見本院卷第21頁），被告陳
      述上開言詞時，係處於不特定多數人得以共見共聞之狀況
      ，確係符合「公然」之要件無疑。
（四）綜上所述，被告所辯並不足採，本件傷害、公然侮辱之犯
      行，事證明確，均足以證明。
二、又按家庭暴力者，謂家庭成員間實施身體或精神上不法侵害
    之行為；又家庭暴力罪者，謂家庭成員間故意實施家庭暴力
    行為而成立其他法律所規定之犯罪；家庭暴力防治法第2 條
    第1 項、第2 項分別著有明文。本案告訴人與被告係姑嫂，
    彼此間為四等親內之旁系姻親，為家庭暴力防治法第3 條第
    4 款所定之家庭成員關係，被告辱罵、徒手毆打告訴人，已
    屬家庭成員間實施身體、精神上不法侵害之行為，即為家庭
    暴力防治法第2 條第1 項之家庭暴力，且分別構成刑法上之
    公然侮辱、傷害罪，惟因家庭暴力防治法就此並無罰則之規
    定，是以應僅分依刑法之公然侮辱罪、傷害罪之規定予以論
    罪科刑，是核被告所為，乃係分別觸犯刑法第309 條第1 項
    之公然侮辱罪及同法第277 條第1 項之普通傷害罪；檢察官
    漏未援引家庭暴力防治法之相關規定，尚有未洽，應予補充
    。又被告之上揭侮辱言語，係基於公然侮辱之目的而同時所
    為之數個舉動，因其侵害之法益同一，且數行為係在密切接
    近之時間、地點實施，各行為之獨立性極為薄弱，依一般社
    會健全觀念，在時間差距上，難以強行分開，在刑法評價上
    ，應視為數個舉動之接續施行，應屬接續犯，為包括之一罪
    。另被告所犯上開2 罪間，犯意各別、行為互殊，自應分論
    併罰。再者，證人即被告之兄李俊毅於警詢時證陳：當天告
    訴人曾對著其母親、被告及其謾罵等語（見偵卷第5 頁反面
    ），復參以告訴人亦自陳：當天其確有罵被告沒有良心等語
    （見偵卷第23頁），另其又自陳：其確曾對其婆婆口氣不好
    過，其與被告互動很少，而被告每次認為其對婆婆不禮貌時
    ，就會惡言相向或冷朝熱諷等語（見本院卷第19頁、第22頁
    、第24頁），足知被告辯陳：其當日會罵告訴人，係因告訴
    人先罵其母親乙節，並非無據，則本件糾紛之發生，告訴人
    顯亦有可責之處。爰審酌被告與告訴人係姑嫂關係，不思以
    和平理性之溝通方式，解決家族間之紛爭糾葛，竟恣意公然
    侮辱及傷害告訴人，欠缺尊重他人人格尊嚴及遵守法律秩序
    之觀念，並造成告訴人精神及身體上之傷害，犯後猶飾詞卸
    責，未見悔意，惟念及其並無犯罪前科，有臺灣高等法院被
    告前案紀錄表在卷可稽，素行尚屬良好，兼衡告訴人所受傷
    勢非重，且告訴人就本件糾紛之產生，亦有可責之處，已於
    前述，暨被告犯罪之動機、目的、手段等一切情狀，分別量
    處如主文所示之刑，並考量被告之學歷、經濟能力等情（見
    本院卷第28頁），諭知易科罰金折算標準，並定其應執行之
    刑，復諭知易科罰金折算標準。
據上論斷，應依刑事訴訟法第299 條第1 項前段、刑法第277 條
第1 項、第309 條第1 項、第41條第1 項前段、第51條第6 款，
刑法施行法第1 條之1 ，判決如主文。
本案經檢察官張媛舒到庭執行職務。
中    華    民    國   100    年    5    月    17    日
                  刑事第十三庭  法  官  王參和
以上正本證明與原本無異。
如不服本判決應於收受送達後10日內向本院提出上訴書狀，並應
敘述具體理由；如未敘述上訴理由者，應於上訴期間屆滿後20日
內向本院補提理由書（均須按他造當事人之人數附繕本）「切勿
逕送上級法院」。
中    華    民    國   100    年    5    月    17    日
                                書記官  葉祝君
附錄犯罪科刑法條
刑法第277條
傷害人之身體或健康者，處3年以下有期徒刑、拘役或1千元以下
罰金。
犯前項之罪因而致人於死者，處無期徒刑或 7 年以上有期徒刑
；致重傷者，處 3 年以上 10 年以下有期徒刑。
刑法第309條
公然侮辱人者，處拘役或 3 百元以下罰金。
以強暴犯前項之罪者，處1年以下有期徒刑、拘役或5百元以下罰
金。